【裁判字號】    95,交上易,255
【裁判日期】    951130
【裁判案由】    過失傷害
【裁判全文】
臺灣高等法院刑事判決               95年度交上易字第255號
上  訴  人
即  被  告  唄噹．杜麥原名賈.
上列上訴人因過失傷害案件，不服臺灣臺北地方法院九十五年度
交易字第四五一號，中華民國九十五年八月二十八日第一審判決
（起訴案號：臺灣臺北地方法院檢察署九十四年度偵字第二○七
○一號），提起上訴，本院判決如下：
    主  文
上訴駁回。
唄噹．杜麥緩刑貳年，並向被害人張啟振支付新台幣伍萬元，自
民國九十六年三月起至同年十二月止，按月給付新台幣伍仟元予
張啟振，至付清為止。如有一期未付，視為全部到期。
    事  實
一、唄噹．杜麥（原名賈繼志）於民國七十九年五月十日因違反
    懲治盜匪條例等案件，經本院判處應執行有期徒刑五年六月
    ，七十九年八月九日確定，並於八十五年十月十四日執行完
    畢（五年內未曾受有期徒刑之宣告）。唄噹杜麥於九十三年
    十二月二十七日晚上八時十二分許，騎乘車牌號碼為ＡＺＤ
    —六五六號重型機車，沿臺北縣新店市○○路由東往西方向
    行駛，駛近臺北縣新店市○○路二段二七六號前之公車站牌
    停車專用區時，適一輛公車暫停等候乘客上下車，唄噹．杜
    麥原應注意車前狀況以隨時採取必要之安全措施，且前方乘
    客上下公車應減速慢行作隨時停車之準備，而當時天候為晴
    天、光線為夜間光線、視距良好、路面鋪裝柏油、乾燥、無
    缺陷、無障礙物，亦無不能注意之情事，竟疏未注意車前狀
    況及減速慢行而自上開公車右側駛過，斯時甲○○與乙○○
    父子從對向車道路旁由南往北橫越安康路，並自公車正前方
    通過出現在正前方，唄噹．杜麥見狀雖趕緊煞車，惟已來不
    及仍朝甲○○與乙○○衝撞過去，致甲○○、乙○○父子倒
    地，甲○○因此受有頭部外傷、腦挫傷、右肩胛骨骨折、右
    側第四肋骨骨折等傷害，乙○○則因此受有右膝擦傷、右第
    三、四、五指擦傷等傷害（乙○○部分未據提起告訴）。唄
    噹．杜麥於車禍發生後立即查看甲○○、乙○○父子，並請
    路人報案，於警方接獲報案前往現場處理，尚未發覺犯罪前
    ，即當場向警方表示其為肇事人以自首，始查悉上情。
二、案經甲○○訴請臺北縣警察局新店分局報請臺灣臺北地方法
    院檢察署檢察官偵查起訴。
    理  由
一、上開犯罪事實，業據被告唄噹．杜麥於原審及本院審理中坦
    白承認，核與告訴人甲○○指訴情節相符，並有道路交通事
    故現場圖、調查報告表(一)、(二)、現場照片十二張、天主教耕
    莘醫院診斷證明書、自首情形紀錄表在卷可資佐證，被告自
    白與事實相符。按汽車行駛時，駕駛人應注意車前狀況，並
    隨時採取必要之安全措施；又汽車行經人車擁擠處所，應減
    速慢行，作隨時停車之準備，道路交通安全規則第九十四條
    第三項前段、第九十三條第一項第二款分別定有明文。被告
    為考領有機車駕照之人，自應知悉上開交通安全規定，且依
    確實遵守，以維護道路交通安全，而依當時天候、路況等情
    狀亦無不能注意之情事，有道路交通安全事故調查報告表(一)
    可稽，被告於上述時、地騎駛機車，從暫停在公車站牌停車
    專用區有乘客上、下車之公車右側經過時，自應注意車前狀
    況，並將車速減至隨時可以煞停之速度，惟其於甲○○、乙
    ○○父子自左側公車正前方通過出現在正前方時，機車卻來
    不及煞停而撞及甲○○、乙○○父子，其顯然疏未注意車前
    狀況及未將車速減至隨時可以煞停之速度至明。又告訴人因
    為機車撞擊而受有如事實欄所述之傷害，被告就告訴人傷害
    之發生，顯有過失而具有相當因果關係。本件事證業已明確
    ，被告犯行堪以認定。
二、新舊法比較適用：
    查被告行為後，刑法於九十四年二月二日修正公布，於九十
    五年七月一日施行。按行為後法律有變更者，適用行為時之
    法律，但行為後之法律有利於行為人者，適用最有利於行為
    人之法律，現行刑法第二條第一項訂有明文。此條規定乃與
    刑法第一條罪刑法定主義契合，而貫徹法律禁止溯及既往原
    則，係規範行為後法律變更所生新舊法律比較適用之準據法
    ，是刑法第二條本身雖經修正，但刑法第二條既屬適用法律
    之準據法，本身尚無比較新舊法之問題，應一律適用裁判時
    之現行刑法第二條規定以決定適用之刑罰法律，先予辨明。
    又以本次刑法修正之比較新舊法，應就罪刑有關之共犯、未
    遂犯、想像競合犯、牽連犯、連續犯、結合犯，以及累犯加
    重、自首減輕暨其他法定加減原因（如身分加減）與加減例
    等一切情形，綜其全部罪刑之結果而為比較，最高法院九十
    五年五月二十三日九十五年度第八次刑庭會議決議可資參照
    。茲就本案有關之新舊法比較部分，臚列如下：
  (一)刑法第二百八十四條第一項前段之過失傷害罪，法定刑得科
    或併科銀元五百元以下罰金，據修正後刑法施行法增訂第一
    條之一：「中華民國九十四年一月七日刑法修正施行後，刑
    法分則編所定罰金之貨幣單位為新臺幣。九十四年一月七日
    刑法修正時，刑法分則編未修正之條文定有罰金者，自九十
    四年一月七日刑法修正施行後，就其所定數額提高為三十倍
    。但七十二年六月二十六日至九十四年一月七日新增或修正
    之條文，就其所定數額提高為三倍」，依被告行為時之刑罰
    法律，即罰金罰鍰提高標準條例第一條前段規定之提高倍數
    十倍計算，舊法未有不利於被告。
  (二)被告於行為時之刑法第四十一條第一項前段規定：「犯最重
    本刑為五年以下有期徒刑以下之刑之罪，而受六個月以下有
    期徒刑或拘役之宣告，因身體、教育、職業、家庭之關係或
    其他正當事由，執行顯有困難者，得以一元以上三元以下折
    算一日，易科罰金。」，又被告行為時之易科罰金折算標準
    及罰金罰鍰提高標準條例第二條前段（現已刪除）規定，就
    其原定數額提高為一百倍折算一日，則本件被告行為時之易
    科罰金折算標準，應以銀元三百元折算一日，經折算為新臺
    幣後，應以新臺幣九百元折算為一日。惟十五年七月一日修
    正公布施行之刑法第四十一條第一項前段則規定：「犯最重
    本刑為五年以下有期徒刑以下之刑之罪，而受六個月以下有
    期徒刑或拘役之宣告者，得以新臺幣一千元、二千元或三千
    元折算一日，易科罰金。」經比較修正前後之易科罰金折算
    標準，以被告行為時之規定，較有利於被告，則應依刑法第
    二條第一項前段，適用行為時刑法第四十一條第一項前段及
    罰金罰鍰提高標準條例第二條前段之規定，定其折算標準。
  (三)修正前刑法第六十二條前段規定「對於未發覺之罪自首而受
    裁判者，減輕其刑」，乃屬必減輕刑度之規定，修正後刑法
    第六十二條前段則規定為「對於未發覺之罪自首而受裁判者
    ，得減輕其刑」，僅得減輕刑度而已，故以修正前刑法有利
    於被告。
  (四)綜合上述各條文修正前、後之比較，揆諸前揭最高法院決議
    及修正後刑法第二條第一項前段、後段規定之「從舊、從輕
    」原則，以九十五年七月一日修正公布施行前之刑法相關規
    定及罰金罰鍰提高標準條例第一條前段、第二條規定對於被
    告較為有利，自應適用修正前之相關規定予以論處。至於緩
    刑之宣告，依最高法院九十五年第八次刑事庭會議決議則應
    適用新法第七十四條之規定。
三、核被告所為，係犯刑法第二百八十四條第一項前段之過失傷
    害罪。而本案被告於案發後警方接獲報案前往現場處理而尚
    未發覺犯罪前即當場向警方表示其為肇事人以自首，有臺北
    縣警察局新店分局道路交通事故肇事人自首情形紀錄表在卷
    可參，應依修正前刑法第六十二條前段之規定減輕其刑。
四、原審以被告犯罪事證明確，依刑法第二條第一項前段、修正
    前刑法第二百八十四條第一項前段、第六十二條前段、第四
    十一條第一項前段，罰金罰鍰提高標準條例第一條前段、修
    正前同條例第二條，現行法規所定貨幣單位折算新臺幣條例
    第二條規定，並審酌被告素行（此有卷附本院被告前案紀錄
    表足考），惟肇事後未與告訴人達成民事和解，賠償告訴人
    之損害，且衡之被告之過失程度，及告訴人所受傷害程度，
    於審理時被告已經坦承犯行態度良好等一切情狀，量處被告
    有期徒刑三月，並諭知易科罰金之折算標準，其認事用法，
    洵無不當。被告上訴對前述事實陳明沒有意見，僅以與告訴
    人達成和解，賠償告訴人五萬元而要求宣告緩刑，其既對前
    述事實無意見，是其上訴為無理由，應予駁回。惟查被告五
    年以內未曾因故意犯罪受有期徒刑以上刑之宣告，此有本院
    被告前案紀錄表在卷可憑，其已與告訴人即被害人達成和解
    ，同意賠償被害人新臺幣五萬元，有和解契約書影本附卷可
    憑，經此論罪科刑之教訓，應知所警惕，信無再犯之虞，所
    宣告之刑以暫不執行為適當，爰併宣告緩刑二年，以勵自新
    。又「緩刑宣告，得斟酌情形，命犯罪行為人向被害人支付
    相當數額之財產或非財產上之損害賠償。」，修正後刑法第
    七十四條第二項第三款亦定有明文，被告與告訴人於審判外
    達成和解，賠償告訴人新台幣五萬元，然被告因經濟上困難
    ，自九十六年三月間起始逐月賠償告訴人五千元，至同年十
    二月止，本院斟酌被害人權益之保障，並給予被告自新機會
    ，認於被告緩刑期間課予上開負擔，乃為適當，依據雙方民
    事和解條件，併予宣告令被告應向被害人支付新台幣五萬元
    之損害賠償，並自九十六年三月起至同年十二月止，按月給
    付告訴人五千元，至付清為止，如有一期未付視為全部到期
    （得為民事強制執行名義）。
據上論斷，應依刑事訴訟法第三百六十八條、修正後刑法第七十
四條第一項第二款、第二項第三款，判決如主文。
本案經檢察官許睦坪到庭執行職務
中    華    民    國    95    年    11    月  30    日
                刑事第十三庭  審判長法  官 曾德水
                                    法  官 李錦樑
                                    法  官 林婷立
以上正本證明與原本無異。
不得上訴。
                                    書記官 王增華
中    華    民    國    95    年    11    月    30    日
附錄：本案論罪科刑法條全文
中華民國刑法第二百八十四條第一項（過失傷害罪）
因過失傷害人者，處六月以下有期徒刑、拘役或五百元以下罰金
，致重傷者，處一年以下有期徒刑、拘役或五百元以下罰金。


司法院資訊處製作；財團法人民間司法改革基金會備份。
